【裁判字號】    90,上訴,1036
【裁判日期】    900904
【裁判案由】    違反著作權法
【裁判全文】
臺灣高等法院臺南分院刑事判決           九十年度上訴字第一三六號       Ｃ
      上  訴  人
      即  被  告  甲  ○  ○
右上訴人因違反著作權法案件，不服臺灣雲林地方法院九十年度訴字第一二二號中華
民國九十年六月二十九日第一審判決（起訴案號：臺灣雲林地方法院檢察署八十九年
度偵字第四八九四號），提起上訴，本院判決如左：
      主      文
上訴駁回。
甲○○緩刑參年。
      事      實
一、甲○○自民國（下同）八十九年十月五日起，受僱於陳漢隆，擔任雲林縣斗六市
    ○○街八號「GAME BAR」網際網路店之店長，並實際負責該店業務，月薪新台幣
    （下同）三萬元。甲○○與成年人陳漢隆（64、06、05出生）二人基於犯意之聯
    絡，未經華義國際數位娛樂股份有限公司（以下簡稱華義公司）之同意，意圖出
    租，擅自將華義公司進行軟體畫面中文化而取得衍生著作權之「石器時代」電腦
    遊戲軟體光碟程式（該軟體原為日商SYSTEM SUPPLY株式會社所開發，授權華義
    公司在臺灣及香港地區獨家製造、販賣），重製於該店內之營業用電腦主機內，
    並以每小時二十五元之代價，出租予不特定人，藉由該程式連線上網進行遊戲，
    而侵害華義公司之著作財產權。嗣經華義公司職員鄧光忠於八十九年十一月三日
    發覺，由警方於八十九年十一月十五日下午四時四十五分許搜索查獲，扣得該店
    內出租營業之三十四台電腦主機中重製之「石器時代」遊戲軟體光碟程式。
二、案經華義公司訴由雲林縣警察局斗六分局報告台灣雲林地方法院檢察署檢察官偵
    查起訴。
      理      由
一、上訴人即被告甲○○承認受陳漢隆之雇用，擔任「GAME BAR」網際網路店之店長
    ，並且店內出租之三十四台電腦主機灌有畫面中文化之「石器時代」遊戲軟體光
    碟程式，但否認有違反著作權法之犯行，辯稱：電腦主機中之「石器時代」遊戲
    軟體光碟程式均係都是客人自己拿光碟片灌錄的云云。
二、查前揭事實業據告訴人華義公司職員鄧光忠、陳啟智、吳崇霖、莊俊傑分別於警
    訊及原審偵審理中指訴綦詳，並有「石器時代」遊戲軟體之原開發商日本商SYST
    EM SUPPLY 株式會社與華義公司間訂立之開發製造銷售同意契約書、獨家授權證
    明書（含中、日文本）、華義公司新產品通知書、外裝海報各一紙及現場照片二
    十九張附於警卷可考，復有查獲之電腦三十四組、計費電腦一組可資佐證。「石
    器時代」遊戲軟體原為日本SYSTEM SUPPLY 株式會社開發，屬於電腦多媒體之程
    式，惟並非在台灣地區首次發行，亦未於日本國發行後三十日內，在台灣地區發
    行，此項日本著作雖不受我國著作權法之保護，然日本SYSTEM SUPPLY 株式會社
    於八十八年十月二十七日，與華義公司訂立本件程式之開發、製造、販賣許諾契
    約書，授權華義公司得以在台灣及香港獨占該軟體之製造及販賣，此有開發製造
    銷售同意契約書影本附於警卷可稽，華義公司取得授權後，為使國內民眾得以順
    利操作該套遊戲軟體，因此進行該軟體之改作，使「石器時代」各項遊戲畫面均
    中文化，是改作後之「石器時代」軟體，遊戲指令均以中文顯示，非屬抄襲，而
    將日文更改成中文，復具有作者之獨特個性，已具有原創性，華義公司之改作既
    已獲得日本SYSTEM SUPPLY 株式會社之授權，則其擁有「石器時代」視聽著作之
    衍生著作權，應可確定。被告擔任店長之「GAME BAR」網際網路店，標榜為「連
    線遊戲」，有公司招牌之相片附於警卷可考，顯見該店係以連線遊戲為經營特色
    ，若該店連最起碼的連線程式都不提供，反而要求客人自備程式，殊不合事理。
    而「石器時代」遊戲軟體採網路計費方式，被告在偵查中坦承販售「石器時代」
    遊戲所需點數卡，係以二百七十元向電腦行買入，再以三百元賣給來店把玩之顧
    客（偵查卷第十五頁），顯然被告係以提供程式並搭配銷售點數卡之方式，推展
    其業務。否則，若被告只販賣點數卡，卻沒有提供程式上網，客人要買點數卡作
    何用途？且店內出租之電腦三十四台均有灌入「石器時代」程式，且均在螢幕桌
    面上顯示該程式捷徑，若為客人所灌錄，何以每台電腦之狀況均為一致？雖然依
    附卷相片所示，部分程式灌錄在八十九年十月上旬不同日子，但供公眾使用之電
    腦本來就極易中毒當機或是灌錄失敗，必須經常重灌程式，故灌錄時間縱有不同
    ，亦合情理，尚難據此推論非被告所灌錄；況被告亦無法指出係何人所灌錄，所
    辯係客人灌錄云云，不足採信。按縱係合法之電腦程式重製物之所有人，亦無出
    租該電腦程式之權利，著作權法第六十條第一項但書定有明文。被告經營之 「G
    AME  BAR」網際網路店以每小時二十五元出租，其對價包括電腦硬體設備與軟體
    設備，出租之客體確實包括該程式。雖然「石器時代」屬於網路遊戲，必須購買
    點數卡方能上網遊戲，且主要遊戲均在網路上進行，徒有單機電腦上之系爭程式
    並無效用；但單機電腦上系爭程式，乃維持連線遊戲運作不可或缺之部分，雖然
    在全部遊戲程式中所佔比例不大，但仍有其價值。被告未經著作權人同意而將之
    出租使用，即已損害華義公司之權利。而被告坦承在查緝之前，華義公司曾派人
    前來告知非經簽約不得使用系爭程式，復坦承該店曾聘雇專任電腦工程師林志成
    維修電腦（原審卷第七十二、七十三頁筆錄），則被告對於該店內非法灌錄「石
    器時代」程式，實無法諉為不知。又被告既僅受雇為店長，如未經其雇主陳漢隆
    之授意，洵無擅自非法灌錄之理，是其與陳漢隆有共同犯意之聯絡至明，陳漢隆
    於原審供稱：可能係客人所拷貝的云云，為相互迴護之詞，被告所辯係飾卸之詞
    ，均不足採信，被告犯行堪以認定。
三、核被告甲○○所為，係犯著作權法第九十一條第二項意圖出租而擅自重製他人之
    著作罪。被告與陳漢隆間有犯意聯絡及行為之分擔，為共同正犯。被告與陳漢隆
    基於侵害華義公司著作權之犯意，一次灌錄店內三十四台電腦，雖然灌錄時間稍
    有差異，仍為一次侵犯行為之數個接續動作，仍為單純一罪。原審適用上開法條
    及刑法第二條第一項前段、第十一條前段、第二十八條、第三十八條第二款，修
    正後刑法第四十一條第一項前段，罰金罰鍰提高標準條例第二條，審酌被告以侵
    犯他人智慧財產權作營利，灌錄三十四台電腦數量龐大，犯罪後未與告訴人和解
    及其他一切情狀，量處有期徒刑陸月，並諭知易科罰金之折算標準。扣案三十四
    台電腦及計費電腦一台，雖為共犯陳漢隆所有且為犯罪工具，但考量電腦價值昂
    貴，若加以沒收，不符合比例原則，故僅就電腦中非法重製之「石器時代」電腦
    遊戲軟體部分宣告沒收。核其認事用法均無違誤，量刑亦稱妥適。被告上訴意旨
    猶執前詞否認犯罪，為無理由，應予駁回。
四、查被告前此未曾受有期徒刑以上刑之宣告，有本院被告全國前案紀錄表附卷可查
    ，其受雇於人，月薪三萬元，期間僅月餘，一時失慮而犯罪，經此偵審教訓，應
    知警惕諒無再犯之虞，本院認所宣告之刑，以暫不執行為適當，併諭知緩刑三年
    ，以勵自新。
據上論結，應依刑事訴訟法第三百六十八條，刑法第七十四條第一款，判決如主文。
本案經檢察官王碧霞到庭執行職務。
中    華    民    國      九十      年      九      月      四          日
                                  臺灣高等法院臺南分院刑事第三庭
                                      審判長法官  黃    崑    宗
                                            法官  林    勝    木
                                            法官  楊    省    三
右正本證明與原本無異。
如不服本判決，應於判決送達後十日內向本院提出上訴狀，其未敘述理由者並應於提
出上訴狀後十日內向本院補提理由書（應附繕本)。
                                      法院書記官  陳    嘉    琍
中    華    民    國      九十      年      九      月      六          日
附錄法條：
著作權法第九十一條：擅自以重製之方法侵害他人之著作財產權者，處六月以上三年
                    以下有期徒刑，得併科新台幣二十萬元以下罰金。
                    意圖銷售或出租而擅自以重製之方法侵害他人之著作財產權者
                    ，處六月以上五年以下有期徒刑，得併科新台幣三十萬元以下
                    罰金。


司法院資訊處製作；財團法人民間司法改革基金會備份。
